【裁判字號】    98,台抗,477
【裁判日期】    980730
【裁判案由】    違反商業會計法聲明異議
【裁判全文】
最高法院刑事裁定              九十八年度台抗字第四七七號
抗  告  人  甲○○原名陳建文.
上列抗告人因違反商業會計法案件，不服台灣高等法院中華民國
九十八年六月十六日駁回其對檢察官指揮執行聲明異議之裁定（
九十八年度聲字第一六八三號），提起抗告，本院裁定如下：
    主  文
抗告駁回。
    理  由
按刑法第四十一條第一項規定：「犯最重本刑為五年以下有期徒
刑以下之刑之罪，而受六個月以下有期徒刑或拘役之宣告者，得
以新台幣一千元、二千元或三千元折算一日，易科罰金。但確因
不執行所宣告之刑，難收矯正之效或難以維持法秩序者，不在此
限。」依其立法理由說明，個別受刑人如有不宜易科罰金之情形
，在刑事執行程序中，檢察官得依該項但書規定，審酌受刑人是
否具有「確因不執行所宣告之刑，難收矯正之效，或難以維持法
秩序」等事由決定之。是以，檢察官對於得易科罰金案件之指揮
執行，如認受刑人確有因不執行所宣告之刑，難收矯正之效，或
難以維持法秩序者，自不應准予易科罰金；此乃檢察官指揮執行
時得依職權裁量之事項，倘其未濫用權限，自不得任意指摘為違
法，觀諸刑事訴訟法第四百五十七條第一項前段規定「執行裁判
由為裁判法院之檢察官指揮之」自明。本件抗告人甲○○（原名
陳建文）經原審法院依連續犯及牽連犯之例，從一重論以修正前
商業會計法第七十一條第一款商業負責人填製不實會計憑證罪，
處有期徒刑一年，減為有期徒刑六月，如易科罰金以銀元三百元
即新台幣九百元折算一日確定，有該院九十七年度上訴字第四六
三二號判決在卷可稽。觀諸該確定判決所載，抗告人係連續以不
實之會計憑證向各金融機構詐請信用狀，據以騙取總計新台幣（
以下同）二千七百三十三萬五千九百十元之貸款等情。檢察官審
酌抗告人犯後態度不佳，所詐騙之金額高達二千七百餘萬元，所
宣告之刑原不得易科罰金，適逢減刑，始有減刑並得易科罰金之
諭知（如易科罰金總額僅十六萬二千元）等情，認為如不予發監
執行所宣告之刑，非但難收矯正之效，亦難維持法秩序，因而不
准其易科罰金之聲請，業經原審調閱台灣板橋地方法院檢察署九
十七年度執字第七三四七號執行卷核實。原裁定以檢察官具體敘
明不准抗告人易科罰金之理由並無濫用裁量權之情事，乃駁回抗
告人在原審之聲明異議。揆諸首揭說明，原裁定於法並無不合。
抗告意旨以抗告人實已知所悔誤，並陸續償還各被害銀行，且其
罹患心肌梗塞，甫於民國九十八年一月手術，身體孱弱等語，提
出亨偉股份有限公司同意書、出貨單及兆豐銀行大同分行授信科
文件等影本，指摘原裁定不當，為無理由，應予駁回。
據上論結，應依刑事訴訟法第四百十二條，裁定如主文。
中    華    民    國  九十八  年    七    月   三十   日
                      最高法院刑事第十庭
                          審判長法官  花  滿  堂
                                法官  黃  正  興
                                法官  陳  東  誥
                                法官  林  錦  芳
                                法官  洪  昌  宏
      本件正本證明與原本無異
                                      書  記  官
中    華    民    國  九十八  年    八    月    三    日
                                                      Q


司法院資訊處製作；財團法人民間司法改革基金會備份。
